【裁判字號】    99,司財管,107
【裁判日期】    990714
【裁判案由】    指定遺產管理人
【裁判全文】
臺灣高雄地方法院民事裁定           99年度司財管字第107號
聲  請  人  高雄縣旗山鎮農會
法定代理人  丙○○
上聲請人聲請對被繼承人乙○○指定遺產管理人事件，本院裁定
如下：
    主  文
李進庸（男，民國○○○年○月○○日生，身分證統一編號：Ｚ
000000000號，民國九十六年十二月三十一日歿）為被
繼承人乙○○（男，民國○○年○月○日生，身分證統一編號：
Ｚ000000000號）遺產管理人之職務應予解任。
選任李淑妃律師為被繼承人乙○○（男，民國○○年○月○日生
，身分證統一編號：Ｚ000000000號）之遺產管理人。
程序費用新臺幣壹仟元由被繼承人乙○○之遺產負擔。
    理  由
一、按親屬會議選定之遺產管理人有下列情形之一者，法院得依
    利害關係人或檢察官之聲請，徵詢親屬會議會員、利害關係
    人或檢察官之意見後解任之，命親屬會議於一個月內另為選
    定：(一)違背職務上之義務者。(二)違背善良管理人之注意義務
    ，致危害遺產或有危害之虞者。(三)有其他重大事由者。非訟
    事件法第148 條定有明文。又按法院選任之遺產管理人有第
    147 條第2 項及第148 條所定各款情形之一者，得依職權或
    依聲請改任之。同法第153 條第2 項亦設有明文。上開所謂
    「其他重大事由」，係94年2 月5 日修正時所增列，其立法
    理由係未免掛一漏萬及適用上產生疑義，於遺產管理人有其
    他重大事由而不適任之情事時，法院亦得將其解任之。
二、聲請意旨略以：被繼承人乙○○（男，民國○○年○ 月○ 日生
    ，身分證統一編號：Ｚ000000000號，生前最後住所：高雄縣
    旗山鎮○○路339 巷21號）於93年2 月21日死亡，而其繼承
    人均已拋棄繼承權，且其親屬會議未於1 個月內選定遺產管
    理人，前經本院94年度財管字第93號選任李進庸為被繼承人
    之遺產管理人，詎被繼承人之遺產管理人李進庸於96年12月
    31日死亡，爰依法聲請對被繼承人指定遺產管理人等語。
三、經查：
  (一)聲請人主張之前揭事實，業據其提出本院96年2 月16日93年
    度執字第68475 號債權憑證、本院家事庭96年12月12日雄院
    鳴93繼雲字第448 號函各1 份為證，並經本院依職權調取本
    院94年度財管字第93號選任遺產管理人卷宗核閱屬實，堪信
    為真實。
  (二)然而聲請人主張被繼承人之遺產管理人李進庸已於96年12月
    31日死亡，有重大事由無法擔任被繼承人之遺產管理人之事
    實，並提出李進庸之除戶謄本1 份為證，確有重大事由無法
    擔任本件遺產管理人，為被繼承人遺產管理上之必要，避免
    遺產管理人無法勝任職務，致影響利害關係人之權益，自應
    解任李進庸為遺產管理人之職務。從而，聲請人之聲請，依
    法即無不合，應予准許。
  (三)本院審酌：被繼承人前揭現存之合法繼承人既均已依法拋棄
    繼承，本無義務就其遺產再為管理，且由渠等既已行使法律
    所賦予之拋棄繼承權，可知顯已不願再與被繼承人之遺產有
    何糾葛；而擔任遺產管理人，主要係彙整被繼承人之財產，
    踐行被繼承人債權、債務之確認，並作適法合理之分配，且
    於有繼承人承認繼承時或遺產分配後，尚有剩餘時，將遺產
    移交繼承人或國庫，此須熟悉相關法律程序進行遺產處分，
    經本院自高雄律師公會願意擔任法院遺產管理人名單中徵詢
    後，李淑妃律師願意以其專業知識管理及處理被繼承人後續
    之遺產問題，有電話紀錄1 紙附卷可稽，爰選任李淑妃律師
    為本件之遺產管理人。
四、依非訟事件法第157 條、第24條第1 項，裁定如主文。
五、如對本裁定抗告，須於裁定送達後10日之不變期間內，向本
    院提出抗告狀，並繳納抗告費新臺幣1,000 元。
中    華    民    國    99    年    7     月    14    日
                  家事法庭  司法事務官  林于莙

司法院資訊處製作；財團法人民間司法改革基金會備份。
